臺灣新竹地方法院刑事庭裁定　　　　　　94年度交聲字第63號
移送機關　　交通部公路總局新竹區監理所
異　議　人
即受處分人　甲○○　男　28歲.
右列受處分人因違反道路交通管理處罰條例案件，對於交通部公
路總局新竹區監理所所為之裁決處分（原裁決處分案號：竹監自
字第裁５０一─Ｅ00000000號；竹監自字第裁５０─Ｅ
00000000─１、５０─Ｅ00000000─２、），
聲明異議，本院裁定如左：
    主  文
原處分撤銷。
甲○○不罰。
    理  由
一、交通部公路總局新竹區監理所（下稱新竹區監理所）裁決理
    由略以：異議人即受處分人於民國九十三年十月三十一日下
    午三時三十三分許，駕駛其所有之車牌號碼５Ｐ─８７３８
    號自用一般小客車，在新竹縣竹北市○○路一之八號，分別
    為任意駛出邊線；違反處罰條例之行為，拒絕停車接受稽查
    而逃逸；在道路上蛇行；駕駛人駕駛汽車在道路上蛇行等行
    為，為警查獲掣單舉發，因認異議人有違反道路交通管理處
    罰條例第四十五條第一項第十二款、第六十條第一項、第四
    十三條第一項第一款、第四項之規定，而予以裁決罰鍰新臺
    幣（下同）三千六百元並記違規點數二點、一萬八千元並記
    違規點數三點、吊扣汽車牌照三個月，並記汽車違規紀錄三
    點。
二、本件異議人即受處分人聲明異議意旨略以：異議人於九十三
    年十月三十一日，並未駕駛車號５Ｐ─８７３８之車輛，行
    經警方所開出之違規單地點，且警方並無違規照片及本人簽
    名，而本人確實在自家後方三民停車場上班，該車也停放在
    停車場內，且當日為例假日，停車場車輛較多，本人與太太
    自當日下午一時開始即共同管理停車場，至晚上十時三十分
    才下班，根本沒出門，爰依法聲明異議等語。
三、按犯罪事實應依證據認定之，無證據不得推定其犯罪事實；
    又不能證明被告犯罪或其行為不罰者，應諭知無罪之判決，
    刑事訴訟法第一百五十四條、第三百零一條第一項，分別定
    有明文。次按認定不利於被告之事實，須依積極證據，苟積
    極證據不足為不利於被告事實之認定時，即應為有利於被告
    之認定，更不必有何有利之證據；且事實之認定，應憑證據
    ，如未能發現相當證據，或證據不足以證明，自不能以推測
    或擬制之方法，以為裁判基礎；而認定犯罪事實所憑證據，
    雖不以直接證據為限，間接證據亦包括在內；然而無論直接
    或間接證據，其為訴訟上之證明，須於通常一般之人均不致
    有所懷疑，而得確信其為真實之程度者，始得據為有罪之認
    定，若其關於被告是否犯罪之證明未能達此程度，而有合理
    性懷疑之存在，致使無從形成有罪之確信，根據「罪證有疑
    ，利於被告」之證據法則，即不得遽為不利被告之認定，亦
    分別有最高法院三十年上字第八一六號、四十年台上字第八
    六號、七十六年台上字第四九八六號等判例可資參照。而依
    道路交通管理處罰條例第八十九條規定，法院受理有關交通
    事件，準用刑事訴訟法之規定，前開規定自得適用於本件聲
    明異議案件。
    再按汽車駕駛人爭道行駛任意駛出邊線，處新臺幣六百以上
    一千八百元以下罰鍰；汽車駕駛人駕駛汽車有違反本條例之
    行為，經交通勤務警察或依法令執行交通稽查任務人員制止
    時，不聽制止或拒絕停車接受稽查而逃逸者，除按各該條規
    定處罰外，處新臺幣三千元以上六千元以下罰鍰；汽車駕駛
    人駕駛汽車在道路上蛇行，處新臺幣六千元以上二萬四千元
    以下罰鍰，並當場禁止其駕駛，並吊扣該車輛牌照三個月，
    道路交通管理處罰條例第四十五條第一項第十二款、第六十
    條第一項、第四十三條第一項第一款、第四項分別定有明文
    。從而本件所應探究者即為異議人是否有上開違規之情形？
四、經查：
（一）按道路交通管理處罰條例第七之二條汽車駕駛人之行為有
      下列情形之一，當場不能或不宜攔截製單舉發者，得對汽
      車所有人逕行舉發處罰：
    １、闖紅燈或平交道。
    ２、搶越行人穿越道。
    ３、違規停車而駕駛人不在場。
    ４、不服指揮稽查而逃逸，或聞消防車、救護車、警備車、
        工程救險車之警號不立即避讓。
    ５、違規停車或搶越行人穿越道，經各級學校交通服務隊現
        場導護人員簽證檢舉。
    ６、其他違規行為經以科學儀器取得證據資料者。
      本件異議人係分別因任意駛出邊線、違反處罰條例之行為
      ，拒絕停車接受稽查而逃逸（按裁 50 ─Ｅ 00000000 號
      ）；在道路上蛇行（按裁 50 ─Ｅ 00000000 ─ 1 號、
      裁 50 ─Ｅ 00000000 ─ 2 號）等行為，為警逕行舉發
      ，再予裁決處罰，惟依前開規定，異議人上述之「任意駛
      出邊線」、「在道路上蛇行」等行為，均不在得逕行舉發
      處罰之列，且本件異議人之違規行為，均未經以科學儀器
      取得證據資料，新竹縣警察局竹北分局六家派出所對汽車
      所有人即異議人逕行舉發處罰，即難謂與法相符。
（二）次查，據異議人辯稱：我每天下午一點在停車場上班，至
      晚上十點半才會下班，下午都沒有出去，都是晚上十一、
      二點才會出門，我沒有在罰單所載之地點出現；九十三年
      十月三十一日是蔣公紀念日，那天很忙，我在停車場，我
      車子的變速箱有問題，車子很少開等語，並舉證人陳詩哲
      到庭作證堅稱：九十三年十月三十一日當天異議人他告訴
      我要去點召，後來被開罰單，他告訴我被開罰單，我也很
      訝異，因為他沒有出門，所以印象深刻等語，以實其說。
      惟證人陳詩哲於本院另證稱：幾乎每天都去找異議人等語
      （本院九十四年二月二十四日訊問筆錄第四頁），當本院
      訊問其九十三年十月三十日、二十九日、二十八日、二十
      七日有無找異議人，則答稱：「沒有」，同年十月二十六
      日復答稱：「不清楚」；而本件異議人是否確實參加點召
      ，並未提出任何證明文件以資證明；再者，異議人遲至九
      十三年十一月十二日時，始知悉有違規遭警開單之情形（
      同筆錄第八頁），當時距離違規時間相隔已有十二日，異
      議人或證人何以能對當日情形記憶如此清悉，亦令人費解
      ，再對照證人上開前後所述或不一致或不清楚之情狀，其
      證述九十三年十月三十一日之情節自難遽信。
（三）證人即逕行舉發本件之警員乙○○雖到院證稱：當時我們
      在中華路，福興路口附近，頭前溪橋，執行勤務，因那裡
      紅燈車很多，我們在南下車道，因該車車速很快，規避我
      們攔查，我們站出去攔停，該車又繞到內側車道，往新竹
      方向去；車子的顏色是紅色，廠牌是中華三菱，好像是兩
      千ｃｃ但不確定，車子很新，後來我們用電腦查詢，車籍
      正確，又是附近的車子等語。
      惟查證人乙○○另證稱：當時沒有架設攝影機或照相機蒐
      證，當時是攔查，而且當時是突然發生，我們有配備攝影
      機在所內，一般車子都沒有帶，只有帶照相機；本件罰很
      多錢，對於何事攔查已不記得了等語。依此，則證人既對
      於異議人違規情節已不復記憶，又未以攝影機或照相機等
      科學儀器保存當時情形，因人之記憶、認知事物過程並不
      精確，錯誤亦在所難免，本院自難僅憑單一證人證言即得
      認定異議人上述違規情節均確實存在。而警察機關因人民
      有違反道路交通管理處罰條例之行為，欲予以處罰時，對
      該違規行為確實存在應負舉證責任，苟其證明未達於通常
      一般之人均不致有所懷疑，而得確信其為真實之程度者，
      而有合理性懷疑之存在，致使無從形成有違規之確信，根
      據「罪證有疑，利於被告」之證據法則，即不得遽為不利
      被告之認定。
（四）本件異議人雖無法證明其未為違規之行為，惟裁決處罰機
      關亦無法證明異議人確有上述違規行為，此外，復查無其
      他積極證據足資證明異議人有符合前開之違規行為，證諸
      首揭規定及判例意旨，自應為有利於異議人之認定。從而
      ，原處分機關逕依道路交通管理處罰條例第四十五條第一
      項第十二款、第六十條第一項、第四十三條第一項第一款
      、第四項之規定，分別裁處異議人罰鍰三千六百元，並記
      違規點數二點；罰鍰一萬八千元，並記違規點數三點；吊
      扣汽車牌照三個月，並記汽車違紀錄三次（按此部分應為
      誤載），即有未洽，應認為本件聲明異議人之異議為有理
      由，應將原處分予以撤銷，並另為異議人不罰之諭知。
五、據上論斷，應依道路交通案件處理辦法第二十條，裁定如主
    文。
中　　華　　民　　國　　94　　年　　6　　月　　 30  　日
                  刑事第五庭    法　官　陳健順
以上正本證明與原本無異。
如不服本裁定，應於裁定送達後5日內向本院提出抗告狀。
中　　華　　民　　國　　94　　年　　6　　月　　 30  　日
                                書記官  馮玉玲
